【裁判字號】    91,家簡,17
【裁判日期】    920106
【裁判案由】    給付生活費
【裁判全文】
臺灣新竹地方法院民事判決  九十一年度家簡字第一七號
    原      告  乙○○○
    被      告  甲○○
右當事人間請求扶養事件，本院判決如左：
    主  文
被告應給付原告新台幣柒萬捌仟參佰零肆元。
原告其餘之訴駁回。
前項判決於原告以新台幣貳萬柒仟元供擔保後，得假執行。但被告於假執行程序實施
前以新台幣柒萬捌仟元為原告預供擔保後，得免假執行。
訴訟費用由被告負擔十分之四，餘由原告負擔。
    事  實
壹、原告起訴主張：
一、兩造為夫妻，被告甲○○自民國八十七年七月間起即不給付原告家庭生活費用，
    且原告原在被告之兄處工作，被告於九十一年四月間至其大哥處，請其大哥不要
    再僱佣原告，並表明被告養得起原告。原告自九十一年五月間辭職至今，被告非
    但未給家庭生活費用，並禁止原告外出工作。原告年事已高，找尋工作不易，且
    無存款，已無法維持生活，爰基於請求被告給付自九十一年五月間起至九十一年
    十二月止每月之扶養費二萬元，合計十六萬元，並聲明（一）被告應給付原告十
    六萬元。
貳、被告則辯稱：
一、兩造為夫妻，並有育一子，因被告罹患咽癌不能言語，且無謀生能力，以往全家
    生活均賴被告住屋一樓之租金收入六萬多元收入中支付維持。原告過去雖曾在被
    告之兄處工作，每月有二萬元之薪資，但原告卻將其薪資作為私房錢，除買菜錢
    各自支付外，米錢、住宿、交通等一切費用仍由被告負擔。原告與被告生活並不
    發生扶養問題。況租期至九十二年六月三十日行將屆滿，屆時是否有願續租尚成
    問題，被告豈可不省吃節用，以備將來不時之需？原告以目前租金收入欲予全數
    花盡，洵有非是。
二、兩造於九十一年十一月十六日經調解後，被告曾勸原告由被告負擔全家生活之一
    切開銷，並支付原告每月三千元，作為原告零用錢，原告須負責洗衣、煮飯之工
    作，但原告不同意，以致被告衣服自行清洗、三餐亦皆由被告自理。原告對於被
    告所買之菜及所燒之飯，因嫌不好吃要其自己買，自己吃。不跟被告同伙。按原
    告之日常生活所需皆由被告供應，且原告在郵局有四萬二千元之存款。原告謂被
    告自八十七年七月間起即未支付原告生活費用，致原告生活困難，即非實情。
三、依財政部所公布之九十年扶養配偶免稅額僅一十一萬元而已，原告要求被告支付
    其生活費用二萬元即屬無據。且夫妻本應互相照顧，共同生活，如各自生活，誠
    非一般夫妻相處之道。原告要求被告每月給付其生活費用二萬元，以便其自行生
    活而置生病中之被告於不顧，不無違背夫妻共同生活，互負扶養之規定。被告願
    與原告共同生活，除願負擔原告日常食、衣、住、行所需之外，另願每月給付原
    告零月金三千元，原告殊無提起本訴之必要。並聲明（一）駁回原告之訴。（二
    ）訴訟費用由原告負擔。（三）如為不利被告之判決，被告願供擔保，請准免為
    假執行。
參、得心證之理由：
一、兩造夫妻關係現仍存續中，有原告提出之戶籍謄本配偶欄記載可稽。
二、按直系血親相互間，互負扶養之義務，民法第一千一百十四條第一款定有明文。
    再按夫妻互負扶養之義務，其負扶養義務之順序與直系血親卑親屬同，其受扶養
    權利之順序與直系血親尊親屬同，民法第一千一百十六條之一亦有明文。又按負
    扶養義務者有數人，而其親等同一時，應各依其經濟能力，分擔義務；受扶養權
    利者，以不能維持生活而無謀生能力者為限。前項無謀生能力之限制，於直系血
    親尊親屬不適用之；扶養之程度，應按受扶養權利者之需要，與負扶養義務者之
    經濟能力及身分定之，民法第一千一百十五條第三項、第一千一百十七條及第一
    千一百十九條分別定有明文。
三、本件原告現年為五十四歲，因積蓄僅三、四萬元，名下並無汽機車、股票、房地
    產，原告原在家從事手工賺取薪資，嗣為被告禁止，因原告年事漸高，目前經濟
    不景氣，工作不好找一節，業經兩造所生之子女陳彥亨（六十一年三月十六日生
    ）到庭證述在卷（見本院九十一年十二月十八日言詞辯論筆錄），且為被告所不
    否認，參之被告自承原告目前之財產僅約四萬二千多元，則原告主張其不能維持
    生活且無謀生能力即可採信。原告無法維持正當生活，且無謀生能力，已如前述
    ，自屬應受扶養之人，依前開法條所示，被告及兩造所生之子女陳彥亨自應依其
    經濟能力分擔扶養義務。至於扶養之程度，即應按受扶養權利者即原告之需要，
    與負扶養義務者即被告及兩造所生子女陳彥亨之經濟能力及身分定之。
四、而原告目前沒有工作，僅餘郵局存款約四萬二千元；參酌本院依職權所獲悉之新
    竹市政府所提供「九十年平均家庭生活消費金額」統計表，其中關於九十年新竹
    市平均每戶人數為三點六二，每戶消費支出為八十五萬零三百十一九元，市民平
    均最終清費支出二十三萬四千八百九十五元（四捨五入），平均每月消費支出為
    一萬九千五百七十五元（四捨五入），並審酌原告年事非不高，須經常支出醫療
    費用，扶養義務人即被告雖罹患咽癌致喑啞，惟迄今仍有每月六萬餘元之租金收
    入，且本件被告僅請求至九十一年十二月為止之扶養費，被告尚不致因負擔扶養
    義而不能維持自已之生活。本院認原告受扶養費用應以每月一萬九千五百七十五
    元為標準計算。因原告之第一順位扶養義務人有被告及兩造所生子女一人，以兩
    造所生子女之負擔以二分之一計算，依此比例計算，被告及兩造所生子女應負擔
    之扶養費用為每人每月九千七百八十八元（四捨五入）。原告認被告應負擔之扶
    養費用為每月二萬元云云，核屬過高，逾前揭範圍之請求，即屬無據，應予駁回
    。
五、依職權宣告假執行部分：
    按命履行扶養義務之判決，應依職權宣告假執行，但以起訴前最近六個月分，及
    訴訟中履行期已到者為限，民事訴訟法第三百八十九條第一項第二款定有明文。
    本件原告係於九十一年十一月二十二日起訴，因原告係請求被告自九十一年五月
    起至九十一年十二月之扶養費，其中九十一年五月至九十一年十一月之扶養費屬
    起訴前最近六個月之扶養費，九十一年十二月之扶養費乃屬已到期之扶養費，合
    計七萬八千三百零四元，自應依職權宣告假執行。被告陳明願供擔保，為免為假
    執行之宣告，核無不合，爰依其聲請，酌定相當擔保金額宣告之。
肆、訴訟費用之負擔：民事訴訟法第七十九條但書。
中      華      民      國    九十二    年      一      月      六      日
                                  臺灣新竹地方法院家事法庭
                                        法      官  許翠玲
右為正本係照原本作成。
如對本判決上訴，須於判決送達後二十日內向本院提出上訴狀。
                                        法院書記官  陳宏城
中      華      民      國    九十二    年      一      月      六      日


司法院資訊處製作；財團法人民間司法改革基金會備份。
